臺灣高雄地方法院刑事判決
                                     109年度侵訴字第44號
公  訴  人  臺灣高雄地方檢察署檢察官              
被      告  龔書漢


選任辯護人  呂昀叡律師
上列被告因妨害性自主罪案件，經檢察官提起公訴（109年度偵
字第9562號），本院判決如下：
    主  文
戊○○犯乘機性交罪，處有期徒刑肆年。
    事  實
一、戊○○前與代號AW000-000000之女子（真實姓名年籍詳卷，以
    下稱甲女）之曖昧友人（起訴書原記載男友有誤，應予更正
    ）乙○○相熟，其與乙○○、丁○○、甲○○及甲女於民國109年2月
    初陸續前往日本新潟縣越後湯澤遊玩，於同年月11日晚間，
    渠等一行人下榻於越後湯澤地區民宿，並在該民宿交誼廳內
    共同飲用約2支各1.8 公升（起訴書原記載500公升有誤，應
    予更正）清酒後，於翌日（12日）2 時許，甲女因獨自飲用
    900毫升之清酒，已不勝酒力走路呈搖擺不定，辨別能力亦
    已顯著降低之狀態，遂由乙○○攙扶陪同先行返回房間歇息，
    乙○○護送甲女回房後返回交誼廳，再與戊○○、丁○○、甲○○續
    行飲酒至當日4 時許才返回渠等房間內休息。詎戊○○明知甲
    女與乙○○已十分親暱，竟在眾人沉睡獨其起身如廁後，於當
    日凌晨4時30 分許，進入甲女房間並見甲女獨自一人酒醉熟
    睡，認有機可乘，便基於乘機性交之犯意，利用甲女酒醉意
    識模糊、無法分辨來人，而缺乏同意性交之理解能力，且身
    體已不能抗拒之際，先褪去甲女之睡褲與內褲，親吻甲女臉
    頰、嘴唇，撫摸甲女胸部、外陰部，再將其性器插入甲女陰
    道內為性交行為得逞。嗣經甲女於當日早上10時許醒來，詢
    問前來關心之乙○○，經乙○○否認，始察覺該人非乙○○，進而
    報警處理循線查獲上情。
二、案經甲女訴由臺北市政府警察局北投分局報告臺灣士林地方
    檢察署呈請臺灣高等檢察署移轉臺灣高雄地方檢察署偵查起
    訴。
    理  由
壹、證據能力部分
  ㈠證人即告訴人甲女於警詢、偵查證述之證據能力
　　按被害人於審判中，因性侵害致身心創傷無法陳述，或到庭
    後因身心壓力於訊問或詰問時無法為完全之陳述或拒絕陳述
    ，其於檢察事務官、司法警察官或司法警察調查中所為之陳
    述，經證明具有可信之特別情況，且為證明犯罪事實之存否
    所必要者，得為證據，性侵害犯罪防治法第17條第1款、第2
    款定有明文。考其立法理由，係性侵害犯罪之被害人與被告
    或其他證人之性質不同，幾無發生逼供或違反其意願迫其陳
    述情事之可能，為避免被害人必須於詢問或偵訊過程中多次
    重複陳述，而受到二度傷害。被告戊○○（下稱被告）及其辯
    護人固爭執證人甲女於警詢時所為證述之證據能力，惟證人
    甲女於警詢時之陳述，係採取一問一答方式，並無違法不當
    訊問之情事，嗣於本院審理中到庭證稱：伊在警詢及偵查所
    述，因距離案發時間較近，於審理中若沒講清楚的，以警詢
    及偵查所述為準，且先前於警詢及偵查所講的都有實在等語
    （見本院卷二第139頁），則證人甲女先前於警詢時所為之
    陳述，與案發時間較為相近，對於案情之記憶自較為深刻，
    亦無其他妨害證人陳述任意性之情事，應認其信用性已獲得
    確切保障，且為證明本件犯罪事實存否所必要，依上述規定
    ，證人甲女於警詢之陳述，自得作為證據，被告及其辯護人
    主張甲女前揭證述欠缺證據能力，洵不可採。至被告及其辯
    護人雖另主張證人甲女於偵查中之證述無證據能力，然證人
    甲女於偵查中所為之證述，經依法具結，且證人甲女於審判
    中復到庭作證，賦予被告及其辯護人進行詰問之機會，保障
    被告對質詰問權，踐行合法調查證據程序，當得作為認定本
    案有罪與否之證據，併此指明。
  ㈡證人乙○○、丁○○、甲○○於偵查中證述之證據能力
　　按被告以外之人於偵查中向檢察官所為之陳述，除顯有不可
    信之情況者外，得為證據，刑事訴訟法第159條之1第2項定
    有明文。被告及其辯護人固爭執證人乙○○、丁○○、甲○○於偵
    查中所為證述之證據能力，然證人乙○○、丁○○、甲○○於偵查
    中皆以證人身分具結後所為之陳述，既無證據顯示有顯不可
    信或非出於任意性之情況，且皆在本院審理時，以證人身分
    傳喚到庭證述，並賦予被告及其辯護人對質詰問之機會，已
    保障被告對質詰問權之行使，踐行合法調查證據程序，則證
    人乙○○、丁○○、甲○○於檢察官偵查中之陳述，即屬完足調查
    之證據，皆得為本案判斷之依據。
  ㈢至本判決所引用屬於傳聞證據之部分，除前揭證人陳述部分
    已說明如前外，其餘均已依法踐行調查證據程序，且當事人
    於本院審理時，均明示同意有證據能力（本院卷一第379頁
　　、卷二第122頁），基於尊重當事人對於傳聞證據之處分權
    ，及證據資料愈豐富愈有助於真實發現之理念，本院審酌該
    等證據作成時情況，並無違法取證之瑕疵，且無顯不可信之
    情形，以之作為證據應屬適當，自均有證據能力。
貳、實體部分
一、訊據被告固坦認於上開時、地與甲女、乙○○、丁○○、甲○○在
    上開民宿交誼廳飲酒，並在眾人沉睡獨其起身如廁後，進入
    甲女房間，見甲女躺在床上，遂將其性器插入甲女陰道內為
    性交行為等情，惟矢口否認有何乘機性交之犯行，辯稱：伊
    跟甲女是合意性交，因為伊進入房間後，甲女有拉伊的衣角
    ，並與伊互相擁抱及撫摸，且叫伊射精射在她肚子上，且於
    性交完成後，告知伊床頭櫃有紙巾可以拿來擦拭云云。
二、經查：
  ㈠被告前與甲女之曖昧友人乙○○相熟，其與乙○○、丁○○、甲○○
    及甲女於109年2月初陸續前往日本新潟縣越後湯澤遊玩，於
    同年月11日晚間，渠等一行人下榻於越後湯澤地區民宿，並
    在該民宿交誼廳內共同飲用約2支各1.8公升清酒後，於翌日
    （12日）2 時許，甲女因不勝酒力，遂由乙○○陪同先行返回
    房間歇息，乙○○護送甲女回房後返回交誼廳，再與戊○○、丁○○、甲○○續行飲酒至當日4 時許才返回渠等房間內休息，而
    被告甫認識甲女未久，非男女朋友，知悉甲女小名為「克克
    」，於109年2月12日凌晨4時30分許，在眾人沉睡獨其起身
    如廁後，進入甲女房間，且甲女房間電燈為全暗狀態並見甲
    女躺在床上，被告未先口頭詢問甲女之意願，復未口頭告知
    甲女其為何人，便以其性器插入甲女陰道內為性交行為等情
    ，此為被告所不爭執（見本院卷一第381 頁），並經證人即
    告訴人甲女、證人乙○○、丁○○、甲○○分別於警詢或偵查時證
    述在卷（甲女見偵一卷第16至23、33至36頁、本院卷一第12
    1至123頁，乙○○見偵二卷第73至76頁，丁○○見偵二卷第90至
    91頁，甲○○見偵二卷第91至92頁），且有甲女指認犯罪嫌疑
    人紀錄表、日本國南魚沼警察署扣押品目錄交付書、臺北市
    政府警察局北投分局扣押物品清單、內政部警政署刑事警察
    局109年3月20日刑生字第1090021232號、109年4月22日刑生
    字第1090030816號鑑定書、代號與真實姓名對照表、性侵害
    犯罪事件通報表、臺北市政府警察局北投分局109年9月30日
    北市警投分刑字第1093031371號函暨日本警方調查卷證、日
    本警方調查卷證翻譯本等件在卷可稽（偵一卷第24至26、30
    頁、偵二卷第15至19、25至28頁、日本調查卷第7至475頁、
    本院卷一第145至233頁），是此部分之事實，首堪認定。
  ㈡被告於上開時、地，利用甲女酒醉意識模糊、無法分辨來人
    ，已缺乏同意性交行為之理解能力，且不能抗拒之際，竟以
    其性器插入甲女陰道內為性交行為得逞之事實，業據證人甲
    女證稱如下：
  ⒈於警詢中證稱：伊跟被告、乙○○、丁○○、甲○○於 109年2月11
    日中午12 時入住日本新潟縣越後湯澤區之民宿（1Chome-3-
    4 Yuzawa,Minamiuonunia District,Niigata000-0000日本
    ），伊單獨一間房(1樓房號103），乙○○、丁○○、甲○○與被
    告則住同一間房，並於109年2月12日凌晨1 時許，伊等5人
    在民宿內的交誼廳玩牌、喝酒，直到約凌晨4時伊由乙○○陪
    同回房間，回房當下伊有先卸妝及取下隱形眼鏡，卻因喝太
    醉所以昏睡過去，可是印象中乙○○在伊昏睡前還在房間內，
    室內電燈也是亮的，當伊後來清醒是發現有人從身後抱伊，
    伊睜開眼時發現房間燈已是關著，而伊是右側躺在床上，此
    時對方的左手要往上摸伊的胸部，伊下意識拍掉的手，可是
    對方又繼續摸伊的胸部並開始親吻伊，當下由於伊真的太醉
    、雖有意識但無力抵抗，加上燈未亮、伊又未戴眼鏡（近視
    約600 度），且聽到對方喊伊的小名（克克），誤以為是乙○○，且伊跟乙○○此時關係為已要交往狀態，因為喜歡乙○○後
    來就沒有抵抗對方，於是就發生關係，之後對方很著急地將
    他的內褲穿上，並去浴室清洗，接著又回到床上從伊背後抱
    了伊一會兒，才告訴伊說：「克克，我必須先回房間，不然
    其他人早上會發現我不在房間。」說完後，對方大約又待了
    5 分鐘左右就離開了，後來伊有保留對方在浴室清洗時所留
    下的體毛，以及對方射在伊肚子上時精液有沾染到伊的衣物
    （睡衣、睡褲、內褲），後來因伊遭受性侵害後，到日本南
    魚沼警察署報案前，除乙○○外，有詢問另外3名同行友人，
    直到被告出現在伊面前時，被告眼神閃爍不敢看伊，且伊從
    他身上聞到的氣味就知道被告是凌晨對伊進行性侵害的人等
    語（見偵一卷第18至23頁）。
  ⒉於偵查中證稱：於109年2月9日至2月10日，被告與他的朋友
    及伊與乙○○是住在同一家飯店，109年2月11日上午伊與乙○○
    換到民宿，被告與另兩名乙○○的學弟丁○○、甲○○跟著伊等換
    到民宿，他們4個男生睡一間，伊自己一人一間，當時伊與
    乙○○是快要交往的關係，109年2月12日凌晨，伊與乙○○及其
    兩名學弟、被告一起在民宿交誼廳玩牌、喝清酒，到凌晨4 
    時許，伊的醉意約有八成，蠻茫的，乙○○扶伊回伊房間，伊
    有印象當時在房間內，伊與乙○○以視訊跟一位臺灣女性朋友
    林意晴通話，接著伊印象中要睡覺了，房間的燈還是亮的，
    不過伊很信任乙○○，在4 時30分許就睡著了，伊睡著後感覺
    有個人在伊背後以手環抱伊，摸伊的肚子，他的手要往伊胸
    部摸，當時伊還是感覺醉、很累，下意識把那個人的手撥掉
    ，伊就醒來張開眼睛，發現伊是側躺，房間的燈是暗的，伊
    以為伊後面的人是乙○○，後面那個人開始從伊的臉頰親到伊
    的嘴巴，當時還沒有天亮，房間的燈是暗的，伊的近視有60
    0度，即使張開眼睛也看不清楚，且當時是半睡半醒、還是
    醉的，對方親伊時，伊的眼睛是閉著，對方親伊完就摸伊胸
    部，當時伊是穿睡衣、睡褲，沒有穿內衣，對方把伊的上衣
    撩到一半，把伊的睡褲、內褲脫掉，就摸伊的陰部外面，當
    時伊覺得想要拒絕，但真的沒有力氣，且當時雖然以為對方
    是乙○○，但伊與乙○○還沒有開始交往，伊心裡覺得很不願意
    ，覺得他怎麼可以趁人之危，後來他就以生殖器插入伊的陰
    道內，伊當時意識是半醉狀態，沒有力氣反抗，對方還射精
    在伊的肚子上，結束後，伊感覺對方很倉促拿旁邊的紙巾擦
    伊的肚子，幫伊把內褲、睡褲穿上，然後伊聽到被告去廁所
    沖洗的聲音，當下伊還是沒有力氣起來，感覺對方又回來躺
    在伊的旁邊，當時會以為被告是乙○○的原因是，被告在過程
    中都有叫伊的小名「克克」，且從廁所沖洗回來後，還抱著
    伊睡一下，被告躺下約幾分鐘後，就對伊說「克克，我要回
    房間睡，不然早上醒來，他們會發現我不在房間」，伊記得
    伊回說當然不行，伊心裡面還覺得他怎麼那麼孬，還怕被別
    人發現，過幾分鐘後，被告可能以為伊睡著了，就回他自己
    房間，之後伊就睡著，再醒來是同一日10時許，乙○○敲伊房
    門、開房門，乙○○進來關心伊說「昨天晚上還好嗎」，乙○○
    問伊是不是還記得跟臺灣的朋友視訊，伊覺得很奇怪，為何
    乙○○會跳過發生性行為的那一段，伊以為乙○○在裝傻，伊就
    一直瞪他，乙○○覺得伊很奇怪，為何在生氣，並問伊怎麼了
    ，伊請乙○○去幫伊倒水、咖啡，伊去梳洗、戴隱形眼鏡，乙○○幫伊拿水、咖啡回來後，伊問乙○○昨天何時從伊房間離開
    ，乙○○說看伊睡著後就離開，伊問乙○○昨天晚上沒有留在伊
    房間睡嗎，乙○○一臉茫然看伊，伊覺得不對勁，伊覺得那個
    人肯定是乙○○的朋友，因為當時民宿只有伊等這群客人，沒
    有其他客人，那個人又叫伊小名，當時伊覺得很崩潰、生氣
    ，沒辦法跟乙○○講整個過程，只有跟乙○○大略講昨天晚上有
    人從背面抱伊、親伊、騷擾伊，乙○○說後來他們就睡了，伊
    就跟乙○○說肯定是你的學弟或朋友，趁你們其他人都睡了，
    再潛入伊的房間，伊請乙○○去問他的學弟及朋友，乙○○離開
    伊房間去問學弟、朋友，同時伊打電話給林意晴講這件事，
    她說伊一定要跟乙○○說整個過程，乙○○去問了，但沒人承認
    ，伊就跟乙○○講那個人有講伊的小名「克克」，還有說要回
    房間睡不然早上醒來會被發現，所以伊跟乙○○說那個人絕對
    是伊等這群人，乙○○說不可能是他的兩名學弟，因為兩名學
    弟是他認識很多年的兄弟，他們也知道伊與乙○○的關係，而
    且這兩名學弟伊在臺灣時就認識，乙○○就說他覺得是被告，
    伊想了想當天晚上的過程，因為伊對氣味很敏感，伊請乙○○
    讓伊抱一下，伊抱的結果，與伊回憶晚上發生的事情，那個
    人的肩膀、體形，都不像乙○○這麼寬，身上的味道也不一樣
    ，伊就確定那個人不是乙○○，乙○○又再回去問他們，一樣沒
    有人承認乙○○這樣來來回回約有3 次，因為沒有人承認，伊
    回想一下旅程過程印象中被告特徵，他們這幾個男生中，只
    有戊○○的嘴唇比較厚，與伊回憶當時親伊的人的嘴唇是比較
    厚，伊請乙○○把被告叫伊來房間，被告一進來伊房間，伊就
    感覺被告身上味道就是昨天晚上那個人的味道，而且被告的
    眼神根本不敢直視伊，伊問被告要不要承認是你，被告一直
    裝傻，沒有承認，伊很生氣說要告被告，被告說伊沒證據，
    伊說會找證據，乙○○也跟伊說，剛剛他們在樓上質問被告時
    ，被告眼神也是很閃爍，當天晚上乙○○就陪伊去當地警局報
    案等語（見偵一卷第33至36頁）。
  ⒊證人甲女於本院審理時證稱：伊記得於109年2月8日左右去日
    本，回國時間是109年2月16日，當時是由一位女性友人陪同
    到東京，在搭車到新潟，伊與乙○○於108年10月透過共通的
    滑雪朋友介紹認識，伊去日本之前跟乙○○其實就已經快要在
    一起了，當時除了沒有發生關係之外，其他包含牽手親吻都
    有，乙○○都稱呼伊「克克」，伊和女性友人第一天到日本東
    京機場時，乙○○跟丁○○有來接伊等，之後一起搭車到新潟，
    到新瀉的第一晚（109年2月10日）當晚就跟乙○○的朋友包含
    被告一起出來吃飯，不過在去日本前，不曾聽過乙○○提過被
    告，也不認識被告，而去日本主要是在新瀉滑雪，期間原則
    上都是跟伊的女性友人、乙○○一起行動，所以有一起行動的
    都是伊與女性友人、乙○○，基本上都沒有被告，且伊與乙○○
    互動很像男女朋友，會一起手牽手，同行的人都知道伊與乙○○快在一起了，已經會把伊與乙○○當一對，只差沒有口頭說
    伊與乙○○是男女朋友，109年2月9日伊等第一天住新潟的飯
    店是比較當地的飯店，不是民宿，只住一晚，在那間飯店時
    ，跟伊同行的女性友人還沒有離開，那時候伊的行程就是滑
    雪，與被告完全沒有任何交集，伊也不認識被告，跟被告也
    沒有接觸，只有到晚餐時間乙○○他們一大票籃球隊員來東京
    ，所以乙○○有約他們一大群人一起吃烤肉，那時候才有見到
    他帶來的一群籃球隊員包括被告，一直到109年2月11日大家
    開始有些人的行動是往東京走，有些人自己有自己想去的地
    方，被告主動提出要留在新潟，跟乙○○還有丁○○、甲○○同行
    ，所以被告才會留下來，當時伊的女性友人也離開要去白馬
    ，109年2月11日就只留伊一個女生下來，那時就剩下伊、乙○○、丁○○、甲○○及被告，因此109年2月9至11日原則上晚餐
    大家一起吃，午餐則各自解決，乙○○每天晚上都會到伊房間
    跟伊打招呼與聊天，109年2月11日當天晚上10、11點開始在
    民宿交誼廳吃宵夜、玩遊戲、喝酒，玩到凌晨2、3點，因為
    伊喝了半瓶900毫升的日本酒就醉了，走路有點搖擺跟不穩
    ，乙○○便扶伊肩膀回房間，伊回到房間內跟乙○○有用視訊與
    另外一位臺灣女性友人林意晴對話，後來因為已經喝醉了，
    只記得前半段就是伊要去睡的時候燈還亮著，伊說真的不行
    了，直接倒了就睡，伊在睡之前的印象就是乙○○拿著伊的手
    機，還在跟林意晴視訊，後來伊的印象就是睡覺睡到一半時
    有人摸伊，當時伊是被摸醒的，在半夢半醒間眼睛張開是全
    黑的，伊房間的燈是全關的，加上當下仍處於酒醉狀態雖有
    些許意識，但因酒醉已影響到伊的判斷能力，已經沒有辨別
    能力，更沒力氣去反抗或抵抗對方，以致覺得既然是乙○○送
    伊回房間，最後闔上眼睛的印象是燈還亮著，且乙○○還在伊
    旁邊講視訊電話，已經很信任他了，所以以為是乙○○在抱伊
    跟摸伊，接著被告脫下伊的內褲跟褲子，並發生性行為，過
    程中伊記得被告好像有說能不能射在裡面，伊說當然不行，
    其實在發生這件事情時，因為伊真的太醉了，當時心裡是蠻
    不舒服的感覺，覺得對方當下有點趁人之危，可是伊沒辦法
    反抗，且伊都是躺在床上，連發生完也沒有起床，就一直躺
    在床上，當時的行為能力是沒辦法起床的，所以伊也沒有拿
    衛生紙或紙巾給被告擦拭身體，伊記得性行為結束後，被告
    還有抱著伊，有在伊耳邊講一句話說他要回去了，怕被發現
    ，當時伊心裡感覺是「乙○○你很孬，你敢做不敢當」，所以
    伊的感覺更不好，當然跟被告說不能回去、要陪伊，所以伊
    感覺發生完之後被告還有抱了一下，才離開伊房間，因為當
    時伊真的太累了，加上還在醉，就繼續躺在床上睡著了，伊
    早上醒來的第一眼是乙○○來敲門，所以伊醒過來的第一個感
    受是覺得你還真的回去睡了，因為乙○○一進房間問伊要不要
    喝點東西，就好像完全沒有前一晚發生事情的狀態，伊就瞪
    著乙○○，瞪乙○○的原因是覺得乙○○是趁人之危，結果乙○○早
    上來房間又裝作沒這件事，所以想要質問乙○○，但乙○○也覺
    得莫名其妙，伊就跟乙○○說昨晚有人到伊房間跟伊發生關係
    ，乙○○說不是他，乙○○也去問另外3個男生，伊的情緒當時
    已經崩潰了，因為伊覺得這樣根本也不用玩下去，伊就在房
    間裡不想出去，覺得很可怕，後來伊與乙○○有去質問被告，
    但被告否認有到伊房間與伊發生性行為等語（見本院卷二第
    123至138頁）。
  ⒋經核證人甲女與被告係在日本旅遊時甫認識不到數日（被告
    自承在109年2月8 日才認識甲女，見偵二卷第60頁），平常
    無接觸過，經被告自承在卷（見偵一卷第7 頁），可見證人
    甲女與被告於本案發生前，毫無仇怨與金錢糾紛；又斟酌證
    人甲女上開證稱均詳細描述伊當時陷於酒醉無力反抗、辨別
    理解能力均喪失，加上房間燈光全黑、在近視高達600度未
    戴眼鏡，根本無法辨識來人等客觀情況下，被告自承未詢問
    證人甲女是否同意發生性行為，復未告知證人甲女來者何人
    （見本院卷一第65頁），竟無任何正當理由獨自進入證人甲
    女房間撫摸親吻證人甲女，導致證人甲女囿於酒醉已無法清
    楚辨識來人，且已喪失同意發生性行為之理解能力，以及無
    法起身抵抗等情況下，進而誤認與伊性交之人為乙○○，亦即
    非出於真摯同意與被告發生性行為。甚至清楚交代斯時因不
    勝酒力無法辨識及不能抵抗之情況下，當下並不知悉對其實
    施性交之人為被告（反而誤認為乙○○），係經事後觀察被告
    態度、體型，以及嗅聞被告氣味，始能認定係被告所為，證
    人甲女此般證述（因酒醉昏睡無法辨識且不能抗拒，導致誤
    認）顯然符合常理；再衡以證人甲女上開推敲結果，亦經被
    告承認係伊與證人甲女發生性交行為，且有證人甲女內褲褲
    底亦沾有被告精液可佐，此有內政府警政署刑事警察局109
    年4月22日刑生字第1090030816號鑑定書可憑（見偵二卷第2
    5至28頁），是證人甲女既與被告並無宿怨，且證人甲女上
    開證述亦合乎情理，衡情應無虛構遭性侵之情節設詞誣攀被
    告之可能，證人甲女所為上揭證述應堪採信。何況被告倘與
    證人甲女為合意性交，證人甲女豈有自甘名節受損，而於警
    詢、偵查及本院審理時詳實描述被告如何趁其酒醉無法抗拒
    之際，逕而對甲女為性交之經過！
  ⒌至證人甲女雖於警詢、偵查及本院審理時均稱證人乙○○係於1
    09年2月12日凌晨4 時許扶伊返回房間等語，與證人乙○○稱
    係於109年2月12日凌晨2時許陪同證人甲女返回房間等語稍
    有出入，然就證人甲女證稱被告與其發生性行為時間為109
    年2月12日凌晨4時30分許（見偵一卷第34頁），核與證人乙○○證稱伊等4名男生（包含被告）係在109年2月12日凌晨4 
    時許返回房間就寢等語（表示被告於凌晨4 點多眾人皆睡著
    後才進入證人甲女房間）相符，是證人甲女證述109年2月12
    日凌晨4 時許始由證人乙○○陪同返回房間，應屬酒後不勝酒
    力、記憶不夠精準所致，惟不影響證人甲女證述被告對其乘
    機性交之時間為109年2月12日凌晨4時30分之認定，併予敘
    明。
  ㈡再者，被告與證人甲女甫認識非男女朋友，且證人甲女斯時
    與證人乙○○在日本旅遊期間互動親暱，彼此互有好感，益見
    證人甲女顯無任何動機願意與被告發生性行為，況從證人甲
    女事發反應難過、崩潰等節，可徵被告係乘證人甲女酒醉無
    法抗拒之際，對證人甲女為性交行為，因而自然流露傷心難
    過之情緒，此經證人乙○○、丁○○、甲○○證稱如下：
  ⒈證人乙○○於偵查中證稱：伊與證人甲女是108年9月份經由朋
    友介紹認識的，於109年2月份去日本前伊與證人甲女尚未交
    往，但是已經是曖昧關係，後來到了日本之後，發生這個事
    件後才交往，伊比證人甲女還要早到越後湯澤，跟朋友丁○○
    一起去，因為伊要在那邊工作，接下來被告跟另外1 個朋友
    甲○○一起到，最後是證人甲女在2月9日跟她另外1 個女性朋
    友來，在2月11 日，伊與證人甲女、被告、丁○○還有甲○○一
    起住進民宿（此時和證人甲女同來的女性朋友已經先離開了
    ），2月9日到11日這2天遊玩期間，白天的時候是伊和證人
    甲女一起行動，被告則是和丁○○、甲○○一起玩樂，晚餐時大
    家才會一起吃，吃完之後會聊天，被告是伊大學的學弟，在
    2月11日案發前，被告、丁○○及甲○○均知道伊和證人甲女有
    曖昧，已經快要交往成為男女朋友的關係，因為伊去日本前
    ，就已經跟丁○○、甲○○說伊已經快要和證人甲女交往了，被
    告一到日本看到證人甲女和她的女性朋友，就有問伊跟這2
    個女生關係為何，伊說證人甲女是伊的曖昧對象，被告那個
    時候就知道證人甲女已經快要變成伊的女朋友，2月9日到11
    日這2 天，因為證人甲女和伊之間的動作已經很親暱，證人
    甲女會勾著伊的手，然後吃飯的時候伊也會幫證人甲女夾菜
    ，彼此動作已經很像男女朋友，所以在這2天其中1天的晚餐
    ，伊在被告、丁○○、甲○○、證人甲女都在時，有跟大家說證
    人甲女就是伊的對象，所以2月11 日之前，所有人都知道證
    人甲女其實差不多就是伊的女朋友了，證人甲女的小名是叫
    「克克」，案發前被告都叫證人甲女「姐姐」，因證人甲女
    年紀比被告大蠻多的，109年2月12 日凌晨當天，伊等5人一
    起喝清酒，是喝了2支500公升的清酒（口誤，應是2支各1.8
    公升），伊記得證人甲女凌晨2 時許說她要回房間，伊帶她
    回房間，伊記得證人甲女那時候有點微醺，證人甲女在房間
    裡有跟另外1個女性朋友視訊聊天大概10 分鐘，她們通完話
    之後，伊就離開房間，伊回到交誼廳後，跟被告、丁○○還有
    甲○○一直喝到凌晨4時，才一起回到房間繼續聊天15 分鐘後
    才就寢，伊記得是大家一起睡的，109年2月12日早上10時許
    醒來，伊等4 個男生一起醒來，接著伊就去證人甲女房間，
    告訴證人甲女要出發了，當時證人甲女已經清醒看到伊進門
    時，感覺她心情不是很好，伊當時覺得有點莫名其妙，問證
    人甲女為何心情不好，證人甲女就問伊說昨天晚上幾點走的
    ，伊說「我送妳回房間後就離開了」，證人甲女聽了後感覺
    心情更不好，證人甲女說「我說的是後來我睡著以後，你幾
    點離開的」，伊又再重複了1次，證人甲女就回伊說「所以
    你想當昨天的事情沒發生過」，伊聽了覺得莫名其妙就跟證
    人甲女說「妳在說什麼」，證人甲女就說「你明明昨天就有
    進我房間」，伊堅持說沒有，證人甲女聽了之後，心情從憤
    怒轉為錯愕，接著叫伊坐在她旁邊，抱著伊開始崩潰大哭，
    伊問證人甲女怎麼了，證人甲女說昨天晚上有人進她房間，
    然後抱她、親她，然後那個人有叫她「克克」，所以她以為
    那個人是伊，接著伊就離開證人甲女的房間去問被告、丁○○
    、甲○○，但是沒人承認，伊又回到證人甲女房間，這樣來回
    確認了3次，後來伊跟證人甲女說丁○○與甲○○每天都在一起
    ，很確定不是他們2人，後來甲○○跟伊說他記得他睡前手機
    有接充電線，但是他醒來時，發現手機線是接在被告的手機
    ，後來伊去質問被告，但是被告不承認，不過被告眼神閃爍
    ，之後伊把被告帶到證人甲女房間，證人甲女當面質問被告
    ，被告還是一直閃避沒有承認，但是被告眼神閃爍不敢直視
    證人甲女，到最後被告都沒有承認，伊就陪證人甲女到當地
    的警局報案等語（見偵二卷第73至76頁）；於本院審理時證
    稱：伊於109年2月初，先跟丁○○過去日本，被告後來才跟甲○○一起過來找伊，伊跟被告等人都是籃球隊的，常相處的是
    丁○○、甲○○，被告只有在籃球場才會遇到，去日本前，伊與
    證人甲女的關係就很曖昧，平常稱呼證人甲女為「克克」，
    跟被告一起住飯店跟民宿是3個晚上，晚餐有時候一起吃，
    有時候伊跟證人甲女自己吃，證人甲女這趟來找伊時，伊與
    證人甲女互動比較像情侶，有些時候證人甲女用餐會依偎在
    伊旁邊，也會幫彼此調整衣服、安全帽、互相餵食，動作比
    較親密，行為上像正常男女朋友，且其中有一天晚餐當時被
    告、丁○○、甲○○、證人甲女都在，伊也有跟大家說證人甲女
    是伊的對象，而證人甲女去日本期間另外有一位女性友人陪
    同證人甲女來日本，活動期間幾乎都是伊跟證人甲女及同行
    女性友人一起玩，證人甲女跟被告基本上沒有任何互動，只
    有晚上吃飯會遇到，109年2月11日晚上有一起吃宵夜喝酒聊
    天，證人甲女喝半瓶大約是900毫升的日本酒，呈現微醺狀
    況走路有點搖擺，便由伊扶證人甲女肩膀陪證人甲女回房間
    ，伊與證人甲女在房間時，證人甲女有點像是女生想要分享
    現在這個男生跟她在一起相處很好的感覺，所以就打視訊電
    話，大約在房間聊了5至10分鐘，伊才跟證人甲女說先早點
    休息，明天要早起，就讓證人甲女自己在房間，然後伊就返
    回交誼廳跟被告與其他兩位學弟聊天，109年2月12日早上，
    伊進去時證人甲女是先對伊發脾氣，問伊昨天什麼時候離開
    的，伊回證人甲女說妳睡著就先離開了，證人甲女說她不是
    問送她回房間的時間點，而是後面伊又進她房間的時間點，
    伊說後面沒有進證人甲女房間，證人甲女說怎麼可能，叫伊
    不要假裝，你昨天晚上明明有進來，伊就說真的沒有，這時
    候證人甲女的神情就很恐懼，之後伊問了詳情，證人甲女就
    開始崩潰大哭，後來伊質問3個學弟昨天是誰跑到證人甲女
    房間，沒有人承認，因為這件事情就常理判斷來講是很離奇
    ，不太可能會發生，且證人甲女情緒太過激動，當下在國外
    也不知道怎麼處理，就請日本友人幫忙報警等語（見本院卷
    二第140至147頁）。
  ⒉證人丁○○於偵查中證稱：於108年7、8 月時經由乙○○介紹認
    識的，109年2月5 日伊與甲○○、乙○○、證人甲女跟被告一起
    在日本越後湯澤遊玩，伊跟乙○○去日本前，乙○○就已經告訴
    伊之後會去找他的女朋友即證人甲女，所以當時就已經知道
    他們是情侶關係，且所有人到了日本後，看到他們互動也會
    知道他們是情侶，例如只有伊跟甲○○、被告在吃飯時，才會
    跟乙○○及證人甲女一起，其餘時間都是乙○○跟證人甲女單獨
    行動，吃飯時，乙○○與證人甲女間互動也像情侶，他們會摸
    對方的臉、幫對方夾菜，也會牽手走路，所以被告也知道乙○○跟證人甲女是情侶，於109年2月12日伊等先送證人甲女回
    房間睡覺，回房間時證人甲女意識還是清楚的，後來伊等又
    上去喝，喝完後伊等4個男生是睡在1間大通鋪，早上起來時
    ，乙○○到證人甲女房間，結果證人甲女就在房間裡面崩潰，
    之後乙○○LINE伊等說昨天伊等有沒有人進去證人甲女房間，
    但是當時所有人都說沒有，後來乙○○上來1個1個問，被告表
    情明顯很緊張，而且被告都不講話，但被告還是都不承認，
    後來乙○○就陪證人甲女去報案，又就伊觀察案發前證人甲女
    沒有任何給被告誤會或以為甲女會對被告有意思的地方，何
    況被告完全知道證人甲女對他沒意思，證人甲女當時跟乙○○
    在交往等語（見偵二卷第90至91頁）；於本院審理時證稱：
    伊於109年2月初有跟乙○○一起去日本，案發前兩三天有跟被
    告一起住在飯店跟民宿，在日本期間證人甲女跟乙○○的互動
    就很像情侶，乙○○去日本前就有跟伊說要約證人甲女去，乙○○也有追證人甲女，去就差不多在一起了，反而是證人甲女
    跟被告沒有互動，同行的每個人大概都知道證人甲女跟乙○○
    應該是男女朋友，於109年2月11日晚上有在民宿喝酒聊天，
    大概喝到2點，因為證人甲女喝到微醺狀態，伊與被告、甲○○便在交誼廳看著乙○○扶著證人甲女回甲女房間，乙○○跟伊
    、甲○○、被告喝到大概4點，下去時再聊天15分鐘後一起睡
    覺等語（見本院卷二第149至152頁）。  
  ⒊證人甲○○於偵查中證稱：伊在日本才第1 次看到證人甲女，
    經由乙○○介紹認識的，乙○○是伊打球認識的朋友，他當時跟
    伊說證人甲女是他要追的女生，109年2月間伊與丁○○、被告
    、乙○○跟證人甲女一起到日本越後湯澤遊玩，在109年2月12
    日之前，伊覺得證人甲女跟乙○○看起來就像情侶，因為他們
    之間的互動很親密，會幫對方夾菜、也會牽手，女生也會勾
    男生的手，所以被告也知道證人甲女跟乙○○是情侶，109年2
    月12日伊等先送證人甲女回房間睡覺，證人甲女有喝酒，後
    來伊等4位男生也回房間睡覺，隔天早上起來，伊發現前1晚
    原本插著充電的手機被拔掉，換成被告的手機在充電，接著
    乙○○就問昨天晚上伊等有沒有人進去證人甲女房間，伊說沒
    有，後來乙○○又持續來問伊等，伊記得到了早上10、11時許
    ，被告開始露出很懊悔的樣子，好像就是很後悔自己做了這
    種事，伊等就知道是被告做的，另外事發前伊覺得證人甲女
    沒有任何給被告誤會或是以為甲女會對他有意思的地方，且
    被告也完全知道證人甲女對他沒意思，證人甲女那時候是跟
    乙○○在交往等語（偵二卷第91至92頁）；於本院審理時證稱
    ：109年2月間，有跟被告、證人甲女、乙○○、丁○○等人在日
    本旅遊，旅程中證人甲女跟乙○○就像情侶，走路會牽手、勾
    手，109年2月11日晚上住民宿，有一起喝酒聊天，大概於10
    9年2月12日凌晨2點多，伊與被告、丁○○就看到乙○○扶著證
    人甲女先回證人甲女房間，後來伊等繼續在餐廳聊天喝酒到
    約4點就回房間睡覺，伊在日本的期間，證人甲女大部分都
    是跟乙○○同行，伊等不會有跟證人甲女同行的機會，只有在
    吃晚餐時才會碰到證人甲女，伊看到乙○○與證人甲女就是很
    像情侶的互動等語（見本院卷二第153至155頁）。
  ⒋從上開證人乙○○證稱證人甲女於109年2月12日早上獲悉當日
    凌晨與其發生性行為之人非證人乙○○時，斯時情緒由憤怒（
    原先以為是乙○○不認帳）轉為錯愕崩潰，足見證人甲女並不
    願意與被告發生性行為。且依證人乙○○、丁○○、甲○○等人證
    述，可見證人甲女與乙○○在日本旅遊期間互動親暱、且證人
    甲女與乙○○大抵均係兩人一起出遊，營造兩人獨處時光，從
    旁人觀之儼然為情侶關係，實難窺見證人甲女有與被告合意
    發生性行為之動機。況觀諸證人乙○○、丁○○、甲○○均證稱：
    被告面對證人甲女質疑時眼神閃爍、表情緊張、不願承認係
    其與證人甲女發生性行為（包含進去過證人甲女房間）等語
    ，益見被告心虛不願面對之態度。尤其對比被告於本院審理
    時稱伊有與證人甲女發生性行為等語，則被告斯時在日本為
    何不願承認此事（甚至連有進入證人甲女房間也不承認），
    在在可見被告確實乘證人甲女酒醉無法辨識來人，將被告誤
    認為乙○○，加上證人甲女因酒醉身體已無法抵抗之際，逕自
    與證人甲女發生性交行為。至證人丁○○、甲○○雖證稱證人甲
    女與乙○○為男女朋友等語，與證人甲女、乙○○證稱係曖昧關
    係，尚未正式交往等語稍有不同，然證人丁○○、甲○○大抵係
    從旁人角度認為從兩人互動或對話等節，應已達情侶階段，
    然身為當事人之證人甲女、乙○○可能對於「男女交往」之階
    段認知較為謹慎，因此證稱兩人為曖昧關係，惟均不影響證
    人甲女、乙○○兩人給旁人印像即如情侶般之互動，則證人甲
    女確實沒有與被告合意發生性行為之意願甚明。
  ㈢至被告辯稱：證人甲女當下意識沒有顯著降低，從證人甲女
    在其房間內拉入伊的衣角，伊就開始親吻臉頰及嘴巴、愛撫
    ，證人甲女還叫伊射精要射在外面，事後還告知床頭櫃有紙
    巾可以拿來擦拭，並要求被告留下來陪伴等情即可得知，是
    本件證人甲女係合意與被告發生性行為云云，惟被告僅係空
    言稱證人甲女有拉伊衣角，以及告知床頭櫃有紙巾可拿來擦
    拭身體，可見證人甲女意識清楚，係與被告合意性交部分，
    惟未提出相關事證加以憑其說，復經證人甲女否認有上情之
    情況下，礙難遽為有利於被告之認定。又不論是證人甲女、
    乙○○、丁○○或甲○○均一致證稱證人甲女已喝到酒醉，需要證
    人乙○○攙扶回房間等語，益徵被告所辯，應屬無稽。何況被
    告自承伊是2月8日才認識證人甲女，與證人甲女關係普通，
    只有晚上喝酒時才比較有聊到天等語（見偵二卷第60頁），
    則被告既非與證人甲女熟稔，且甫認識未久，豈有半夜時分
    眾人沉睡之際，逕行進入證人甲女房間停留之理！且被告與
    證人甲女並不熟稔之情況下，在半夜進入證人甲女房間，明
    知證人甲女因酒醉已無法辨識來人及抵抗之情況下，又未告
    知證人甲女係伊進入甲女房間，復未詢問證人甲女是否有意
    願與其發生性行為（此據被告自承在卷，見本院卷一第65頁
    、偵卷第60頁），逕自與證人甲女發生性行為，卻在案發後
    經證人甲女、乙○○詢問是否有進入證人甲女房間，先矢口否
    認，事後返台才又改口承認兩情相悅，更見被告當下存有趁
    人之危，利用證人甲女酒醉無法抵抗而與之發生性交行為之
    犯意甚明，否則理應起初面對證人甲女質問時，即應坦然承
    認才是。另被告辯稱證人甲女有叫被告射精射在外面或要求
    被告留下來陪伴，可徵證人甲女有意識地與被告合意發生性
    行為，然此情固經證人甲女證稱當時被告有問可否射精在裡
    面，伊說當然不行，伊以為是對方乙○○有叫他留下來陪伴等
    語在卷（見本院卷二第133、137頁），然證人甲女當下即因
    酒醉導致喪失同意性交行為之理解能力，也缺乏辨別能力，
    身體更應宿醉無抵抗能力，進而造成證人甲女偏離一般常情
    ，將被告誤認為乙○○，則證人甲女縱有拒絕對方射精在陰道
    內及要求對方留下來陪伴，不也恰好證明證人甲女係因酒醉
    方會離譜至極而將被告誤認為乙○○所生之自然反應（因未有
    懷孕共識，且認為乙○○有乘人之危，當然要求不要射精在陰
    道內及須留下來陪伴），否則倘若證人甲女業已恢復意識，
    有足夠之辨別能力，理應在性交過程中赫然發現自己有誤認
    之情，斷然拒絕及指責被告才是！況證人甲女若未有懷孕生
    子之打算，當然要求與伊性交之對象不能射精在陰道內，核
    屬正常之理，惟實無法憑此斷然認定證人甲女係有意與被告
    發生性行為，故被告上開所辯，均屬無據。
  ㈣至起訴書原記載證人乙○○為證人甲女之男友，然據證人甲女
    、乙○○均一致證稱案發當時兩人為曖昧關係、互有情愫，但
    尚未交往成為男女朋友等語，是起訴書此部分之記載有誤，
    爰更正如上。另起訴書原記載證人甲女、被告、證人乙○○、
    丁○○、甲○○在交誼廳內共同引用約2支各500公升清酒，惟參
    酌證人甲女於109年2月12日在日本警察訊問結果報告書所載
    「109年2月12日上午1點左右，我們5人於旅遊之餐廳一邊玩
    撲克牌一邊喝日本酒，飲酒量約為5 人共喝2瓶1升瓶（1.8L
    ，翻譯原記載1.8ml有誤），我喝了半瓶（900ml），我當時
    喝的相當醉」等語（見本院卷一第151頁），且經證人甲女
    、乙○○確認起訴書所載有誤等語（各見本院卷二第135、145
    至146頁），是起訴書此部分記載有誤，亦更正如上。此外
    ，證人甲女於警詢及本院審理時固證稱：被告有問伊能否幫
    他口交，但伊拒絕，對方仍應將性器塞入伊口腔中等語，然
    酌以證人甲女自警詢起至本院審理時證述脈絡，均係因酒醉
    無法辨識來人、身體亦無法抗拒等眾多因素下，進而誤認對
    方為乙○○，則證人甲女斯時意識既然模糊，拒絕口交應僅係
    酒後身體不適之自然反應，佐以被告又否認有此動作，起訴
    書亦未記載此部分犯罪事實之情況下，尚難逕認證人甲女此
    部分所述可採。
  ㈤綜上所述，被告及其辯護人上開所辯，殊無足取，本案事證
    已臻明確，被告利用證人甲女酒醉無法抗拒之情狀，於上開
    時、地，對證人甲女為性交行為之犯行，洵堪認定，應依法
    論科。
三、論罪科刑：
  ㈠按對於男女利用其精神、身體障礙、心智缺陷或其他相類之
    情形，不能或不知抗拒而為性交或猥褻之行為者，刑法第22
    5條第1項、第2項設有處罰之明文。上開條文所謂相類之情
    形，係指被害人雖非精神、身體障礙、心智缺陷，但受性交
    或猥褻之行為時，因昏暈、酣眠、泥醉等相類似之情形，致
    無同意性交或猥褻行為之理解，或無抗拒性交或猥褻行為之
    能力者而言（最高法院107年度台上字第2859號、105年度台
    上字第1641號判決意旨參照）。是倘行為人係利用被害人酒
    醉之際，對被害人性交、猥褻行為，自應論以刑法第225條
    之罪。本案被告於109年2月12日凌晨4時30分許，利用證人
    甲女因酒醉意識模糊、無法辨識來人，已喪失同意性交行為
    之理解能力，且身體處於無法抗拒之狀態，以其性器插入證
    人甲女陰道內1次，依照前揭說明，屬於利用女子處在相類
    於精神、身體障礙、心智缺陷致不能、不知抗拒情形，而為
    性交之行為無訛。是故，核被告所為，係犯刑法第225條第1
    項乘機性交罪。又被告對證人甲女為性交行為前，所為親吻
    證人甲女臉頰、嘴唇、撫摸證人甲女胸部、外陰部等乘機猥
    褻低度行為，均為乘機性交之高度行為所吸收，不另論罪。
  ㈡爰以行為人責任為基礎，審酌被告利用告訴人甲女因酒醉而
    意識不清，以事實欄所示手法對告訴人甲女為乘機性交行為
    ，造成告訴人甲女精神及身體上均遭受莫大痛苦，所為實不
    足取；復斟酌被告迄今仍未與告訴人甲女達成和解，犯後態
    度不佳；兼衡被告自陳大學畢業之智識程度、未婚無子女、
    身體健康、目前在酒吧工作，以及參酌告訴人甲女陳稱：伊
    覺得被告還在狡辯，也完全沒有任何反悔之意，本案發生至
    今兩年了，伊也不住在高雄，為了此案還要特別到高雄，造
    成伊工作上的損失以及精神上的痛苦，希望法官可以從重量
    刑等語（見本院卷二第166頁），暨被告於本案犯罪之動機
    、目的、手段等一切情狀，量處如主文所示之刑。
　㈢至告訴代理人尚稱被告尊重女性性自主的觀念有治療之必要
    ，請求科以強制處分與強制治療等語，惟刑法第91條之1係
    規定於刑執行期滿前或依其他法律規定，於接受輔導或治療
    後，經鑑定評估，認有再犯之危險者，得令入相當處所施以
    強制治療，是本案既尚未執行，且未經鑑定評估，告訴代理
    人亦未說明被告有何再犯之危險，是告訴代理人上開所請，
    礙難憑採，附此敘明。
據上論斷，應依刑事訴訟法第299 條第1 項前段，刑法第225 條
第1 項，判決如主文。
本案經檢察官丙○○提起公訴，檢察官劉淑慧到庭執行職務。
中　　華　　民　　國　 111　　年　　3 　　月　　30 　日
                  刑事第一庭  審判長法　官  莊珮君
　　　　　　　　　                  法  官  賴建旭
　　　　　　　　　                  法  官  侯弘偉
以上正本證明與原本無異。
如不服本判決應於收受判決後20日內向本院提出上訴書狀，並應
敘述具體理由。其未敘述上訴理由者，應於上訴期間屆滿後20日
內向本院補提理由書(均須按他造當事人之人數附繕本)「切勿逕
送上級法院」。
因疫情而遲誤不變期間，得向法院聲請回復原狀。
中　　華　　民　　國　　111 　年　　3 　　月　　30　　日
                                    書記官  劉冠宏
附錄本案法條：　　　　　　　　　　　　　　　　　　
刑法第225條
對於男女利用其精神、身體障礙、心智缺陷或其他相類之情形
，不能或不知抗拒而為性交者，處 3 年以上 10 年以下有期徒
刑。
對於男女利用其精神、身體障礙、心智缺陷或其他相類之情形，
不能或不知抗拒而為猥褻之行為者，處 6 月以上 5 年以下有期
徒刑。
第 1 項之未遂犯罰之。